公務員懲戒委員會議決書          100 年度鑑字第 11947  號
被付懲戒人  楊茂賢
上列被付懲戒人因違法失職案件經內政部送請審議本會議決如下
    主  文
楊茂賢撤職並停止任用壹年。
    事  實
內政部移送意旨：
一、被付懲戒人楊茂賢（以下簡稱楊員）係雲林縣警察局斗南分
    局前偵查佐，96  年 1  月 2  日因受時任臺西分局偵查隊
    長林文華（停職中、一審判處有期徒刑 13 年，褫奪公權 5
    年，林員上訴中判決尚未確定）請託並交付賄款新臺幣（下
    同）20  萬元，將毒品施用人口鄭家豪所採集之尿液調包，
    以庇護鄭嫌免受追訴，案經臺灣雲林地方法院檢察署檢察官
    以楊員因違反貪污治罪條例案件提起公訴。
二、楊員於偵查中主動繳交賄款並轉為污點證人，嗣經臺灣雲林
    地方法院 96 年度訴字第 913  號刑事判決：「犯貪污治罪
    條例第七條之悖職收受賄賂罪，免刑，扣案之犯罪所得財物
    新臺幣貳拾萬元應予沒收；又共同犯公務員庇護他人施用第
    二級毒品罪，處有期徒刑壹年貳月，減為有期徒刑柒月，緩
    刑貳年。」確定。
三、楊員 96 年 9  月 17 日於停職中辦理辭職，依「警察機關
    辦理獎懲案件注意事項」第 30 點規定略以：「停職人員於
    停職期間請求辭職者，應予准許，……，案結後應詳審其行
    政責任（懲處或移付懲戒），擬議陳報權責機關核辦」及「
    公務員懲戒法」第 2  條第 1  款「公務員有違法情事，應
    受懲戒。」，爰依公務員懲戒法第 19 條規定移請審議。
四、證據（均影本在卷）：
（一）臺灣雲林地方法院檢察署檢察官 96 年度偵字第 4197、
      4797、6493  號起訴書。
（二）臺灣雲林地方法院 96 年度訴字第 913  號刑事判決。
（三）臺灣雲林地方法院 100  年 1  月 31 日雲院恭刑明 96
      訴 913  字第 00956  號敘明判決確定函。
（四）內政部警政署 96 年 9  月 4  日警署人乙字第 2207 號
      停職令。
（五）雲林縣警察局 96 年 9  月 28 日雲警人字第
      0961103345  號辭職令。
    理  由
本會檢同移送書繕本及附件，通知被付懲戒人楊茂賢於文到 10 
日內提出申辯書，已於 100  年 3  月 22 日送達，有送達證書
在卷可稽，茲已逾期，無正當理由未據申辯，爰依公務員懲戒法
第 23 條規定逕為議決。
被付懲戒人楊茂賢原任雲林縣警察局斗南分局（下稱斗南分局）
偵查佐（已於 96 年 9  月 17 日辭職生效），為該分局偵查隊
調查毒品業務承辦人，負責毒品管制人口調驗（採尿）、尿液檢
體保管並保管採尿室的鑰匙。96  年 1  月 2  日凌晨 2  時
50  分許，該分局接獲報案，至雲林縣斗南鎮○○路 36 號「海
悅汽車旅館」101 號房執行臨檢，當場查獲鄭家豪、蕭秀燕、龔
芷平、洪惠純、黃柏超、呂家捷、張弋文等人「搖頭轟趴」，扣
得搖頭丸 4  顆、K 他命、裝填 K  他命之香菸等物，並將鄭家
豪等人帶回分局接受詢問、進行採尿。於製作筆錄及採尿期間之
當日凌晨 3  時許，鄭家豪即在該分局撥打電話給吳寶同（雲林
縣虎尾鎮興南里竹圍 86 號之 2  豪寶車行負責人），告以因開
「搖頭轟趴」，卻遭警方以「強押小姐」臨檢，甚感奇怪，詢問
吳寶同有無認識的警察，幫忙瞭解案情，想辦法解決此事。吳寶
同遂撥打電話給黃永雄，告以鄭家豪被查獲，人車被扣在斗南分
局。黃永雄於接獲吳寶同電話後，於同日早上 6  時 40 分許，
撥打電話給其友人林文華（雲林縣警察局臺西分局偵查隊隊長，
經一審判處有期徒刑 13 年，褫奪公權 5  年，尚未確定），告
知鄭家豪涉案，拜託林文華關心瞭解案情，吳寶同亦在黃永雄要
求下，撥打電話給林文華，告以鄭家豪所述內容，再次拜託關心
案情。林文華旋於同日凌晨 6  點多，撥打電話至斗南分局，由
被付懲戒人接聽，林文華詢問被付懲戒人是否在忙，被付懲戒人
告知在忙毒品案件，林文華確認斗南分局正在處理此案不假，掛
掉電話。
同日（2 日）接近中午時分，鄭家豪駕駛黃永雄之賓士敞蓬車至
豪寶車行；黃永雄為換回其車，駕駛車號 8888-QB  號鄭家豪之
賓士車，與綽號「小龍」之成年男子已自臺北縣先行到達豪寶車
行。鄭家豪在車行內向吳寶同、黃永雄說明原委，對「搖頭轟趴
」施用毒品卻被警方以「強押小姐」臨檢深表不解，並對他人在
斗南分局可以換尿，但其卻不能，深感怪異，另以其為東山公司
總經理，在電視臺主持健康食品販售節目，若因施用毒品而遭觀
察勒戒，勢必影響公司生意，拜託吳寶同、黃永雄找熟識的人幫
忙調換其於斗南分局排放受檢之尿液，避免因施用毒品導致尿液
呈毒品反應而遭法辦，並向吳寶同、黃永雄表明願以金錢行賄警
察，調換尿液，不論多少錢，只求沒事。吳寶同、黃永雄基於關
心鄭家豪的立場，均表示看看可否找朋友幫忙調換尿液，又於鄭
家豪詢問需要花多少錢時，吳寶同、黃永雄皆表示先準備幾十萬
元。黃永雄見鄭家豪的確有意花錢了事，即至豪寶車行辦公室外
，撥打電話給林文華，約定帶同鄭家豪前往臺西分局見面，請林
文華瞭解案情，林文華答應，黃永雄即提議前往臺西分局。黃永
雄、吳寶同、鄭家豪等一行人至臺西分局後，在 1  樓偵查隊辦
公室左邊泡茶區，即向林文華提到「搖頭轟趴」遭斗南分局以「
強押小姐」臨檢採尿之事，林文華詢問鄭家豪是否販賣毒品，鄭
家豪表示沒有，但曾在中國大陸施用毒品，恐尿液呈毒品陽性反
應，林文華則稱施用毒品頂多觀察勒戒，沒有關係，鄭家豪又稱
家裡販售健康食品為業，施用毒品之事曝光會影響形象及生意，
遭家人責罵。因與林文華第一次見面，即在旁透過吳寶同向林文
華表示可否幫忙換掉鄭家豪之尿液，確保鄭家豪沒事之意，鄭家
豪在旁亦一直拜託林文華，黃永雄則向林文華稱「大仔，這種事
你看是不是有辦法幫鄭家豪，沒辦法也不能勉強，這種事比較敏
感。」林文華回稱其無把握，要問問看斗南分局舊部屬。因事涉
敏感，在偵查隊續談此事顯不適當，林文華要其等先回豪寶車行
。
同日（2 日）下午 1  時、2 時許，林文華第 1  次駕車至豪寶
車行，在辦公室內，鄭家豪再向林文華提到其餘同行之人於斗南
分局均可換尿，唯獨其不能換尿之事，林文華反問何因，鄭家豪
稱其亦不知，鄭家豪再三拜託林文華幫忙，使斗南分局警察能調
換其尿液，確保其沒事。林文華明知斗南分局所存放鄭家豪之尿
液乃鄭家豪施用第二級毒品、第三級毒品之刑事案件之證據，調
換尿液為犯罪行為，竟仍與鄭家豪、吳寶同、黃永雄達成調換鄭
家豪尿液之犯意聯絡，並本於庇護鄭家豪施用毒品罪之犯意，答
應去瞭解狀況，看可否調換尿液，不久，即駕車離去。同日下午
3、4  時左右，林文華第 2  次駕車回豪寶車行，在辦公室門口
，林文華告知黃永雄、吳寶同晚點會帶斗南分局之採尿警察到場
供鄭家豪指認，如果無誤，則可另行採尿，調換已儲存在斗南分
局之鄭家豪尿液，吳寶同、黃永雄隨即返回辦公室內，吳寶同告
知鄭家豪要新臺幣（下同）60  萬元，鄭家豪遂將裝有 60 萬元
之牛皮紙袋交與吳寶同，吳寶同認黃永雄與林文華較熟，又將該
牛皮紙袋交給黃永雄，其兩人再走往林文華停在辦公室門前馬路
旁之自用小客車旁（副駕駛座），由黃永雄彎腰自副駕駛座車窗
將該牛皮紙袋置入林文華自用小客車內，並向在駕駛座之林文華
告稱「大仔，這件事再麻煩你。」（臺語），委請林文華行賄斗
南分局警察，林文華於收受該 60 萬元後，駕車離去。
同日（2 日）晚上 6  時 42 分 52 秒，林文華持其所有之門號
0000000000  號手機撥打被付懲戒人（兩人於 94 年 9  月至
95  年 7  月同在雲林縣警察局西螺分局服務，時林文華為警務
員，被付懲戒人為偵查佐）之門號 0000000000 號手機，邀約被
付懲戒人在虎尾鎮○○街 5  號「甜蜜西餐廳」會面。同晚 7  
時 26 分許，林文華又以上述電話聯繫被付懲戒人，告知其人已
在「甜蜜西餐廳」，被付懲戒人隨即趕往該餐廳。同晚 7  點多
，在「甜蜜西餐廳」內，林文華詢問鄭家豪施用毒品案件之處理
情形，被付懲戒人告知後，林文華表示其好友拜託幫忙，看能否
處理調換鄭家豪的尿液，被付懲戒人問以要如何處理，林文華告
以：「尿是你採的，換過就好了。」被付懲戒人稱：「這樣好嗎
？」林文華再度勸以「不要緊啦」，並自身上外套取出現鈔 20
萬元，自餐桌下方交與被付懲戒人，被付懲戒人答稱「這個我不
要，這樣不好。」林文華又勸稱「沒關係啦，你也要擔風險啦。
」「不夠再說。」而以調換尿液、庇護鄭家豪施用毒品等違反被
付懲戒人採集、保管嫌犯尿液、並不調查刑事犯罪等違背職務上
行為之事項，交付賄賂與被付懲戒人。被付懲戒人禁不住請託，
對於前開違背職務之行為，收受該 20 萬元之賄賂，默示答應。
雙方並議定當晚採集乾淨的尿液調換鄭家豪尿液，至於採尿之時
地，林文華再行通知被付懲戒人，要被付懲戒人準備，雙方達成
調換鄭家豪尿液庇護鄭家豪施用毒品罪之犯意聯絡，被付懲戒人
並間接與吳寶同、黃永雄、鄭家豪亦均達成調換尿液之犯意聯絡
。謀議底定，林文華、被付懲戒人先後離去。
同日晚上 6、7 時許，鄭家豪、吳寶同、黃永雄於豪寶車行辦公
室內討論應以何人之尿液替換，鄭家豪提議用林建賀（吳寶同所
僱用之員工）尿液替代，吳寶同表示林建賀生活單純，應無施用
毒品之虞，另見員工林建賀的包包放在車行內未帶走，遂打電話
請林建賀回來車行，吳寶同並要鄭家豪等林建賀到場時再向林建
賀請託，其不能代林建賀決定。同晚 8  時許，林文華自「甜蜜
西餐廳」回到豪寶車行（當日第 3  次到達豪寶車行），與鄭家
豪、黃永雄、吳寶同等人繼續在辦公內討論換尿事宜。林文華得
知林建賀即將返回車行，可以提供尿液，於同晚 8  時 8  分
42  秒，以上述手機聯繫被付懲戒人，請被付懲戒人至豪寶車行
，意在換尿，被付懲戒人剛在斗南分局完成晚上 8  時之簽到手
續，因斗南分局疑似毒犯尿液檢體之採集、保管、送驗係由其所
負責，為職務範圍內之事項，其即假借職務上之權力、機會，攜
帶當日凌晨鄭家豪之警詢筆錄、採尿空瓶 2  瓶等物，驅車前往
豪寶車行。林建賀先於被付懲戒人到豪寶車行，在辦公室門口，
鄭家豪詢問林建賀有無施用毒品，林建賀回答「沒有」，鄭家豪
進一步詢問林建賀願否排尿，林建賀當時心裡預見可能是要以其
尿液替換鄭家豪之尿液，尚有些許猶豫，但透過辦公室透明玻璃
看向老闆吳寶同，吳寶同知悉鄭家豪在辦公室門口是請託林建賀
換尿之事，即點頭示意林建賀答應。林建賀心裡有數，默示與鄭
家豪、吳寶同、黃永雄、林文華、被付懲戒人均達成調換鄭家豪
尿液之犯意聯絡。約同晚 8  時 20 分許，被付懲戒人抵達豪寶
車行，林文華介紹被付懲戒人後，被付懲戒人將筆錄交林文華觀
看，確認鄭家豪並未坦承施用毒品，林文華表示要換尿，被付懲
戒人稱誰要提供尿液，鄭家豪即要林建賀去找裝盛尿液之杯子，
林建賀進入辦公室拿飲水用之塑膠杯，與鄭家豪、被付懲戒人走
向辦公室外面後方空地之廁所，林建賀入廁排尿後，將裝尿之塑
膠杯置放在廁所鋼架上，隨即先行離去，鄭家豪則進入廁所將尿
杯取出，被付懲戒人交與鄭家豪採尿空瓶 2  瓶，由鄭家豪親自
將林建賀之尿液自塑膠杯內倒入採尿瓶內，並將瓶口旋緊，避免
外漏，再交與被付懲戒人，被付懲戒人在採尿瓶上貼上新的封緘
條，拿印泥要鄭家豪在封條上按捺指印，事成後，即攜帶警詢筆
錄、採尿瓶等物駕車離去，林文華、鄭家豪亦先後離開豪寶車行
。被付懲戒人返回斗南分局後，檢視採集鄭家豪尿液時在「真實
姓名對照表」上所登錄之檢體編號（00000000  號），將編號填
載於其自豪寶車行攜回之儲尿瓶封條上，再至地下室儲尿冰櫃內
取出儲存鄭家豪尿液之採尿瓶 2  瓶，將裝填林建賀尿液之採尿
瓶 2  瓶放置其內而調換鄭家豪之尿液，偽造關係鄭家豪施用毒
品之刑事被告案件之證據。同晚 8  點多，被付懲戒人於前述毀
棄其職務上掌管鄭家豪尿液檢體及湮滅關係鄭家豪刑事被告案件
證據之犯意，將原裝填鄭家豪尿液之採尿瓶攜出斗南分局，駕車
至斗南分局（斗南鎮○○路 230  號）後方將尿液倒在路上，再
駕車往斗六市方向行駛，途經石龜溪橋，將採尿瓶丟入石龜溪橋
下，而毀棄其職務上掌管鄭家豪尿液檢體及裝填該尿液之採尿瓶
，湮滅關係鄭家豪施用毒品刑事被告案件之證據。當晚被付懲戒
人返家後，點算該 20 萬元現鈔，並以橡皮筋綑綁，藏放在斗六
市○○里○○路 118  巷 20 弄 3  號住處臥室衣櫥內。在同年
1 月 8  日，被付懲戒人依正常作業程序，於警方委託檢驗尿液
之詮昕科技股份有限公司（下稱詮昕公司）收送尿液承辦人員邱
森（即詮昕公司之代表）前至斗南分局取尿時，將前述偽造之鄭
家豪尿液檢體（實為林建賀之尿液檢體）交與不知情之邱森，而
使用該偽造證據，翌日（9 日）詮昕公司收取偽造之鄭家豪尿液
檢體，經檢驗後，檢驗項目「安非他命類」、「鴉片海洛因代謝
物」之檢驗結果均呈陰性反應（即無毒品陽性反應）。
96  年 1  月 2  日後某日，黃永雄、林文華又至豪寶車行，林
文華向黃永雄、鄭家豪表示鄭家豪之尿液調換事情已處理好了，
鄭家豪詢問吳寶同時，吳寶同亦告知處理好了，沒有問題。消息
傳出後，96  年 1  月 2  日過後 3、4 日，斗南分局分局長池
仁愛告知同仁外面風聲警察收錢調換鄭家豪尿液之事，沸沸揚揚
。96  年 8  月 21 日，檢察官聲請法院羈押被付懲戒人獲准，
同年 9  月 5  日，被付懲戒人於偵查中自白犯收賄、換尿等罪
，並帶同偵辦警察前往上址住處衣櫃抽屜內，取出賄款 20 萬元
扣案，自動繳交全部犯罪所得財物，並因而查獲調換尿液之共同
正犯鄭家豪、吳寶同、林文華、林建賀等人，及交付賄賂之正犯
林文華。
案經臺灣雲林地方法院檢察署檢察官提起公訴，嗣經臺灣雲林地
方法院刑事判決論以「楊茂賢犯貪污治罪條例第七條之悖職收受
賄賂罪，免刑，扣案之犯罪所得財物新臺幣貳拾萬元應予沒收；
又共同犯公務員庇護他人施用第二級毒品罪，處有期徒刑壹年貳
月，減為有期徒刑柒月，緩刑貳年」確定在案。
上開事實，有臺灣雲林地方法院檢察署檢察官 96 年度偵字第
4197  號起訴書、臺灣雲林地方法院 96 年度訴字第 913  號刑
事判決及同院 100  年 1  月 31 日雲院恭刑明 96 訴 913  字
第 956  號函（敘明被付懲戒人部分判決確定日期）附卷可稽，
被付懲戒人復未為任何申辯，其違失事證，至為明確。核其所為
，除觸犯刑罰法律外，並有違公務員服務法第 5  條及第 20 條
所定，公務員應誠實清廉及對於職務上所保管之物，應盡善良保
管之責，不得毀損之旨，應依法酌情議處。
據上論結，被付懲戒人楊茂賢有公務員懲戒法第 2  條各款情事
，應受懲戒，爰依同法第 24 條前段、第 9  條第 1  項第 1  
款及第 11 條議決如主文。
中    華    民    國   100    年    4     月    15    日
                    公務員懲戒委員會
                          主席委員長  謝  文  定
                              委  員  朱  瓊  華
                              委  員  洪  政  雄
                              委  員  林  開  任
                              委  員  許  國  宏
                              委  員  林  堭  儀
                              委  員  楊  隆  順
                              委  員  黃  水  通
                              委  員  沈  守  敬
                              委  員  彭  鳳  至
以上正本證明與原本無異。
中    華    民    國   100    年    4     月    15    日
                              書記官  嚴  君  珮